最高法院刑事判決　　　　　　　　　　　　　　　九十三年度台上字第一五一八號
　　上訴人　甲○○
右上訴人因違反麻醉藥品管理條例案件，不服台灣高等法院台南分院中華民國九十三
年一月八日第二審更審判決（九十二年度重上更(三)字第三五一號，起訴案號：台灣台
南地方法院檢察署八十六年度偵字第六○○一號），提起上訴，本院判決如左：
    主  文
上訴駁回。
    理  由
按刑事訴訟法第三百七十七條規定，上訴於第三審法院，非以判決違背法令為理由，
不得為之。是提起第三審上訴，應以原判決違背法令為理由，係屬法定要件。如果上
訴理由狀並未依據卷內訴訟資料，具體指摘原判決不適用何種法則或如何適用不當，
或所指摘原判決違法情事，顯與法律規定得為第三審上訴理由之違法情形，不相適合
時，均應認其上訴為違背法律上之程式，予以駁回。本件上訴人甲○○上訴意旨略稱
：(一)、上訴人與沈慶鐘有姻親關係，且情同姊弟，前曾多次無償轉讓安非他命供沈慶
鐘吸食（轉讓禁藥部分業經判刑確定）未收取金錢，本案豈有一次收取新台幣（下同
）五百元、一次收取一千元之理。上訴人之自白，不得作為有罪判決之唯一證據。(二)
、黃丁文於更(一)審時，明確指稱撥打0000000000號電話向上訴人購買安非
他命。但上訴人確實未販賣安非他命，否則執行監聽之海巡署人員陳建智，何以未監
聽到上訴人販賣安非他命之通話？上訴人於原審已聲請傳喚陳建智對質（按係聲請訊
問證人陳建智），卻遭拒絕。(三)、證人陳建智在更(三)審時已證稱，上訴人配合警方辦
案而查獲史誌豐（嗣已更名為史秦宇）、毛銘夆。史誌豐於警訊時亦證稱，以電話向
上訴人購買安非他命，但上訴人並未使用0000000000號電話，倘史誌豐以
電話向上訴人購買安非他命，執行監聽之陳建智何以不知情？況依常理，上訴人若有
販賣安非他命給史誌豐、毛銘夆，豈有配合警方人員予以逮捕之理。另史誌豐、毛銘
夆既稱，二人「偕同」向上訴人購買安非他命，何以其購買之方式不一致？(四)、扣案
之安非他命三十八包，是案外人林沐芳、陳鳳金丟棄在上訴人房間之垃圾桶內，並非
上訴人所有。(五)、原審於宣示判決時，未訊問上訴人是否到庭聆聽判決，即逕行宣判
，亦有違法云云。
惟查：(一)、原判決撤銷第一審關於販賣化學合成麻醉藥品部分之判決，改判論處上訴
人連續非法販賣化學合成麻醉藥品罪刑，係依憑上訴人於警詢時及偵審中之自白；證
人即向上訴人購買安非他命之沈慶鐘、史誌豐、毛銘夆、黃丁文等人之證述，並有在
上訴人租處房間內查獲之安非他命三十八包（淨重七二‧八四公克）、安非他命殘渣
袋十五個、空塑膠袋十二個及天秤一個扣案可稽，以為論據。並敘明：(1)上訴人基於
概括之犯意，意圖營利，自民國八十五年底起至八十六年七月間止（其中八十六年四
月二十二日至同年六月六日羈押期間除外），每次各以一萬五千元至四萬五千元之價
格，向綽號「小Ｋ」者販入化學合成麻醉藥品甲基安非他命予以分裝後，連續在台南
縣六甲鄉○○村○○街三五二巷四號租處，販賣予沈慶鐘、史誌豐、毛銘夆、黃丁文
等人施用（詳如原判決附表所示）。其間，曾於八十六年四月二十二日下午四時三十
五分許，經警在上址查獲，並扣得上訴人所有之安非他命三十八包（淨重七二‧八四
公克）、安非他命殘渣袋十五個、空塑膠袋十二個及天秤一個。(2)上訴人販賣安非他
命予沈慶鐘、史誌豐之事實，業據上訴人於警詢時及偵審中坦白承認，核與證人即安
非他命之施用者沈慶鐘、史誌豐所供，確有向上訴人購買安非他命之情節相符。關於
販賣安非他命予毛銘夆、黃丁文部分，亦據毛銘夆、黃丁文於警詢時及審判中證述明
確；上訴人亦承認有交付安非他命予毛銘夆、黃丁文之事實，其雖辯稱與毛銘夆合資
購買，或無償轉讓予黃丁文，但已為毛銘夆、黃丁文所否認，且與證人林沐芳所述不
符，況上訴人與黃丁文非親非故，豈有無償轉讓之理。此外並有在上訴人租處房間內
扣得之安非他命三十八包（淨重七二‧八四公克）、安非他命殘渣袋十五個、空塑膠
袋十二個及天秤一個可資證明；上訴人且承認，警方查扣之物品「除了海洛因○‧九
公克是陳鳳金所有外，其餘之物均是我本人所有」（見善警刑字第一○八八號警卷第
一頁背面）。(3)扣案之證物經送請鑑定結果，結晶物三十八包均係甲基安非他命，合
計淨重七二‧八四公克；另殘渣袋十五個，均有甲基安非他命殘留，有法務部調查局
八十八年六月九日陸字第八八○三七二五五號，及八十六年九月二十七日陸字第
八六○七八三一四號檢驗通知書在卷可憑。(4)安非他命危害人體健康至鉅，政府查緝
甚嚴，且價格昂貴，上訴人竟甘冒被判處重刑，挺而走險，於向綽號「小Ｋ」者販入
後予以分裝，再出售予沈慶鐘、史誌豐、毛銘夆、黃丁文等人，足見係基於營利之意
圖而販賣。上訴人行為後，毒品危害防制條例已於八十七年五月二十日修正公布，將
安非他命列為第二級毒品，其中販賣第二級毒品罪之法定刑，高於麻醉藥品管理條例
之非法販賣化學合成麻醉藥品罪，經比較新舊法結果，依刑法第二條第一項但書規定
，應適用有利於上訴人之麻醉藥品管理條例第十三條之一第二項第一款處斷，為其所
憑之證據及認定之理由。而以上訴人嗣後否認販賣，並辯稱扣案之安非他命三十八包
非伊所有云云，乃飾卸之詞，不可採信。至於當時之電話監聽，並非以上訴人為對象
，且原監聽機關已查無錄音帶資料，從而監聽部分無從為上訴人有利或不利之認定等
情綦詳。原判決並非以上訴人之自白，作為有罪判決之唯一證據。(二)、原審已依上訴
人之聲請，傳喚證人陳建智到庭，經交互詰問依法踐行調查證據程序後，上訴人已表
示對陳建智之證言無意見（見原審更(三)卷第一九七至二○一頁）。又上訴人於警詢時
已經承認，扣案之安非他命三十八包，屬於伊所有（見善警刑字第一○八八號警卷第
一頁背面）。另上訴人於原審之審判期日，當庭表示「我不聽宣判」，有審判筆錄可
查（見原審更(三)卷第二二六頁）。上訴意旨空言：於原審聲請傳喚證人陳建智，遭到
拒絕；扣案之安非他命三十八包，非伊所有；原審未訊問其是否到庭聆聽判決，即逕
行宣判云云，並非依據卷內資料執為指摘。至於其餘之爭辯，或屬枝節性之問題，或
為單純事實之爭執，均非適法之第三審上訴理由。上訴意旨徒憑己見，就原判決已說
明事項或屬原審採證認事職權之適法行使，任意指摘為違法，顯與法律規定得為第三
審上訴理由之違法情形，不相適合。其上訴違背法律上之程式，應予駁回。
據上論結，應依刑事訴訟法第三百九十五條前段，判決如主文。
中　　　華　　　民　　　國　　九十三　　年　　　三　　　月　　二十五　　日
                              最高法院刑事第八庭
                                  審判長法官  陳　炳　煌
                                        法官  陳　世　雄
                                        法官  韓　金　秀
                                        法官  吳　信　銘
                                        法官  徐　文　亮
      右正本證明與原本無異
                                              書  記  官
中　　　華　　　民　　　國　　九十三　　年　　　三　　　月　　二十九　　日
                                                                        Ｑ
